【裁判字號】    89,訴,378
【裁判日期】    891220
【裁判案由】    偽造文書等
【裁判全文】
臺灣士林地方法院刑事判決                         八十九年度訴字第三七八號
    公  訴  人  臺灣士林地方法院檢察署檢察官
    被      告  甲○○
    選任辯護人  吳美惠
右列被告因偽造文書等案件，經檢察官提起公訴（八十九年度偵緝字第一九二號），
本院判決如左：
    主  文
甲○○行使偽造私文書，足以生損害於他人，處有期徒刑肆月。
委託書上偽造之「丙○○」署押壹枚沒收。
    事  實
一、甲○○利用其受委託辦理陳泉、陳玉璠繼承登記事宜而掌有繼承登記相關資料之
    機會，竟意圖為自己不法之所有，於民國八十七年六月間某日，在台北市○○○
    路○段二三號二樓，向乙○詐稱其受陳泉、陳玉璠繼承人之委託，出售台北市○
    ○區○○段三小段二○五地號，權利範圍二分之一之土地一筆（下稱系爭土地）
    ，並謊稱其有委託書，且提示其所掌有之戶籍謄本、死亡登記證明、土地謄本、
    繼承系統表等辦理繼承登記相關文件以取信於乙○，使乙○陷於錯誤，而與甲○
    ○在八十七年七月一日在台北市石牌地區簽立買賣契約書，並交付甲○○以台北
    國際商業銀行為付款人、票號ＰＹ0000000號、發票人乙○、發票日八十
    七年七月一日、票面金額新台幣（下同）四十六萬元之支票一張作為定金之用。
    甲○○為掩飾前開犯行，遂在八十七年七月一日後五日內某時，在台北市○○○
    路○段二三號二樓偽簽丙○○之署押一枚並盜蓋丙○○之印章於其偽造之陳泉繼
    承人丙○○之委託書上，並持之以行使，而在台北市石牌地區將該委託書交付與
    乙○，以續取信於乙○，足以生損害於丙○○。嗣甲○○避不見面，乙○經詢問
    後丙○○後，始知丙○○未曾授權甲○○出售該筆土地，而查知上情。
二、案經被害人乙○訴由台灣士林地方法院檢察署檢察官偵查起訴。
    理  由
一、訊據被告甲○○固對於有於上開時地向告訴人乙○陳稱其有受託買賣土地、簽立
    買賣契約書、收受四十六萬元支票及自行簽寫丙○○委託書之事實坦承不諱，惟
    矢口否認有詐欺及偽造文書之犯行，辯稱：丙○○有委託其辦理繼承登記、買賣
    土地，因約定俟土地出售後再予答謝，故辦理繼承登記並未收費，其係與告訴人
    合作買賣，為賺取價差固始未告知丙○○與乙○買賣土地之事，其有告知告訴人
    委託書係其自行簽寫云云。經查：
（一）丙○○僅委託被告代為辦理陳泉繼承登記事宜，並交付身分證、印章、印鑑證
      明與被告，而未委託被告代為出售土地一事，業據證人丙○○到庭證述屬實，
      且被告亦自承委託書係其自行簽立，印章係其蓋用，「丙○○」署押係其簽署
      等情，衡情被告若受託代為買賣，何以事前不由丙○○出具委託書，事後不找
      丙○○簽立委託書反自行簽寫？且其就買賣報酬如何約定此一重要事項語焉不
      詳，又完全未告知丙○○買賣土地一事，在在均與常情不符，又證人丙○○堅
      稱被告有收取繼承登記費用十萬元，並提出收據一件為證，則被告所辯因約定
      俟土地出售後再予答謝，故辦理繼承登記並未收費云云，即不足採，是證人丙
      ○○並未委託被告買賣系爭土地一事，應可認定。又被告自承陳玉璠之繼承人
      本亦委託其辦理繼承登記，然其另將繼承登記委託他人辦理等語，則被告應曾
      掌有陳玉璠繼承登記相關資料甚明。被告雖辯稱陳玉璠之繼承人亦委託其買賣
      土地，然就此委託買賣土地之重要事項，竟無任何授權文件，被告亦未能舉證
      以實其說，其所辯尚難採信。
（二）被告自承其於簽約前有向告訴人與丁○○陳稱受託代賣陳泉、陳玉璠土地等語
      ，核與告訴人指訴及證人丁○○到庭證稱「第一次在中山北路被告的事務所，
      被告有提出繼承登記資料及繼承系統表，說這些人有委託被告辦繼承，當時沒
      有提出委託書。第二次是在石牌路簽約，被告說這些人有委託他辦，委託書後
      補。被告說陳泉與陳玉璠都是他代表，說委託書後補。事後被告補了什麼，我
      不清楚，因為是他直接拿給乙○。第一次被告說地主委託他辦繼承登記，我們
      表明我們要買這塊地，他說地主全權委託他辦。第二次簽約時也有說」等語相
      符。則被告既未受託買賣系爭土地，竟佯稱其有權代賣，並出示繼承登記相關
      資料以取信告訴人，因而使告訴人交付四十六萬支票一張與被告，其有施用詐
      術之行為甚明。
（三）證人丙○○既未委託被告買賣系爭土地，被告竟自行簽寫委託書以續取信告訴
      人，其有行使偽造私文書之犯行亦明。此外，並有買賣契約書、委託書及支票
      影本各一件在卷可稽。被告所辯顯係飾詞卸責，不足採信，事證明確，其犯行
      洵堪認定，應依法論科。
二、被告偽造丙○○委託買賣土地之委託書，並偽造其署押、盜用其印章於其上，使
    他人誤認丙○○有委託買賣土地之意，使丙○○有負擔買賣契約義務之風險，足
    以生損害於丙○○。核被告所為，係犯刑法第三百三十九條第一項之詐欺取財罪
    及第二百十六條、二百十條之行使偽造私文書罪，其盜用印章及偽造署押之行為
    為偽造私文書之階段行為，偽造私文書為行使偽造私文書之低度行為，均為行使
    偽造私文書之高度行為所吸收，不另論罪。其所犯二罪間，有方法結果之牽連關
    係，應從一重之行使偽造私文書罪處斷。爰審酌被告利用其代辦繼承登記事宜掌
    有繼承登記資料機會，出示該資料以取信告訴人並偽造委託書之手段，其並無前
    科，素行尚佳，詐欺所得金額為四十六萬元，及犯罪後態度等一切情狀，量處如
    主文所示之刑。委託書上偽造之「丙○○」署押一枚沒收。
據上論斷，應依刑事訴訟法第二百九十九條第一項前段，刑法第二百十六條、第二百
十條、第二百十九條、第三百三十九條第一項、第五十五條，罰金罰鍰提高標準條例
第一條前段，判決如主文。
本案經檢察官林曉芳到庭執行職務。
中    華    民    國    八   十   九    年    十  二    月    二  十    日
                                  臺灣士林地方法院刑事第四庭
                                          法  官
右正本證明與原本無異。
如不服本判決，應於判決送達後十日內，向本院提出上訴狀。
                                          書記官
中    華    民    國      八十        年               月               日
附錄本案論罪科刑法條全文
刑法第二百一十條
偽造、變造私文書，足以生損害於公眾或他人者，處五年以下有期徒刑。
刑法第二百一十條
偽造、變造私文書，足以生損害於公眾或他人者，處五年以下有期徒刑。
刑法第三百三十九條第一項
意圖為自己或第三人不法之所有，以詐術使人將本人或第三人之物交付者，處五年以
下有期徒刑、拘役或科或併科一千元以下罰金。


司法院資訊處製作；財團法人民間司法改革基金會備份。
